最　高　行　政　法　院　裁　定　　　　　　　　　九十三年度裁字第一三五五號
　　上　訴　人　甲○○
　　　　　　　　乙○○
　　被 上訴 人　臺北市政府
　　代　表　人　丙○○
右當事人間因水土保持法事件，上訴人對於中華民國九十二年五月二十二日臺北高等
行政法院九十一年度訴字第一六六九號判決，提起上訴，本院裁定如左：
　　主  文
上訴駁回。
上訴審訴訟費用由上訴人負擔。
　　理  由
一、按對於高等行政法院判決之上訴，非以其違背法令為理由，不得為之，行政訴訟
    法第二百四十二條定有明文。又提起上訴，應以上訴狀表明上訴理由並應添具關
    於上訴理由之必要證據，復為同法第二百四十四條第一項第四款及第二項所明定
    。是當事人提起上訴，如以原審判決有不適用法規或適用不當為理由時，其上訴
    狀應有具體之指摘，並揭示該法規之條項或其內容；如以原審判決有上開規定所
    列各款情形之當然違背法令為理由時，其上訴狀應揭示合於該款之事實。如上訴
    狀未依此項方法表明，或其所表明者，顯與上開法條規定之情形不相合時，即難
    認為已對原審判決之違背法令有具體之指摘，其上訴自難認為合法。
二、本件上訴意旨略以：上訴人於九十年十月間就系爭坐落臺北市○○區○○段一七
    三地號山坡地之擋土牆施工過程中，被上訴人曾派員到場監督，未有任何施工違
    法或不當之指示，足證上訴人之施工行為合法。至於就坍塌之部分山坡地進行整
    平，乃為避免坍塌擴大減損擋土牆之效果，所為因應緊急狀況之必要作為，絕非
    水土保持法第八條第一項第五款所規範之行為，然原判決認定其為「從事開挖整
    地之行為」，顯有適用法規錯誤之違背法令。又原處分作成前，上訴人早已將坍
    塌部分整平，現今更已雜草叢生，較植生復舊尤有過之，對於所有改正事項，被
    上訴人及原審均確認沒有必要，足證上訴人行為係出於搶救坍塌山坡地之本意，
    並非開挖整地，對山坡地之水土保持並無危害，不應受罰。為此求為廢棄原判決
    ，撤銷訴願決定及原處分云云。
三、本院查：原審認上訴人將系爭擋土墻上方面積約一、二千平方公尺之山坡地進行
    開挖整地，有開挖後及該院履勘時所攝照片在卷可稽。該項大面積之開挖山坡地
    之行為，並非被上訴人所屬建設局於九十年十月四日所發布新聞稿允許事先報備
    即可進行搶修之範疇，上訴人利用前開新聞稿所允許之應災緊急措施，從事開挖
    整地行為，即屬違反水土保持法第八條第一項第五款所規範之行為，核無不合。
    上訴人否認前開行為屬開挖整地之行為，執前開各詞提起上訴，無非就原審取捨
    證據認定事實之職權行使指摘原判決不當，而非表明該判決所違背之法令及其具
    體內容，暨依訴訟資料合於該違背法令之具體事實，難認其已合法表明上訴理由
    。依首揭說明，其上訴難認合法，應予駁回。
四、依行政訴訟法第二百四十九條第一項前段、第一百零四條、民事訴訟法第九十五
    條、第七十八條、第八十五條第一項前段，裁定如主文。
中　　華　　民　　國　　九十三　　　年　　　十　　　　月　　二十八　　　日
                    最 高 行 政 法 院  第 二 庭
                                審 判 長 法  官　　　葉　振　權
                                         法  官      林　清　祥
                                         法  官　　　姜  仁  脩
                                         法  官　　　劉　鑫　楨
                                         法  官　　　吳　明　鴻
右  正  本  證  明  與  原  本  無  異
　　　　　　　　　　　　　　　　　　　　 法院書記官　阮　桂　芬
中　　華　　民　　國　　九十三　　　年　　　十　　　　月　　二十八　　　日
